【裁判字號】    97,易,3819
【裁判日期】    980512
【裁判案由】    恐嚇取財等
【裁判全文】
臺灣板橋地方法院刑事判決              97年度易字第3819號
公  訴  人  臺灣板橋地方法院檢察署檢察官
被      告  甲○○
選任辯護人  周宜隆律師
            廖修譽律師
上列被告因恐嚇取財等案件，經檢察官提起公訴（97年度偵字第
16620 號）及移送併案審理（98年度偵字第1686號），本院判決
如下：
    主  文
甲○○無罪。
    理  由
一、公訴意旨略以：被告甲○○預見提供金融帳戶之金融卡及密
    碼予他人使用，將幫助他人犯詐欺罪，竟仍不違背其本意，
    而基於幫助詐欺及幫助恐嚇之犯意，於民國97年5 月10日某
    時許，至位於臺北縣五股鄉之「空軍一號」五股交流道站櫃
    台，將其所開立中國信託商業銀行（下稱中國信託）丹陽分
    行000-000000000000帳號帳戶及台新國際商業銀行（下稱台
    新銀行）南新莊分行000-00000000000000帳號帳戶之金融卡
    及密碼，以寄放之方式，交付予真實姓名年籍不詳之詐欺集
    團成年成員使用，即以此方式幫助該詐欺集團為詐欺及恐嚇
    財物犯行。嗣該詐欺集團之成年成員分別於如附表所示之時
    間，以如附表所示之詐欺及恐嚇方式，施用詐術詐騙被害人
    辛○○、庚○○、戊○○、丙○○及恐嚇被害人己○○、丁○○，致被害人辛○○、庚○○、戊○○、丙○○因而陷於
    錯誤及被害人己○○、丁○○因而心生畏懼，分別依指示將
    如附表所示之金額匯至被告上開銀行之存款帳戶內，旋遭提
    領一空。因認被告所為，係涉犯刑法第30條第1 項前段、第
    339 條第1 項、第346 條第1 項之幫助詐欺取財罪及幫助恐
    嚇取財罪等語（移送併案部分即為起訴之被害人辛○○部分
    ，此部分為同一事實）。
二、按犯罪事實應依證據認定之，無證據不得認定犯罪事實；又
    不能證明被告犯罪者，即應諭知無罪之判決，刑事訴訟法第
    154 條第2 項、第301 條第1 項分別定有明文。次按認定不
    利於被告之事實，須依積極證據，茍積極之證據本身存有瑕
    疵而不足為不利於被告事實之認定，即應為有利於被告之認
    定，更不必有何有利之證據，而此用以證明犯罪事實之證據
    ，猶須於通常一般人均不至於有所懷疑，堪予確信其已臻真
    實者，始得據以為有罪之認定，倘其證明尚未達到此一程度
    ，而有合理性之懷疑存在，致使無從為有罪之確信時，即應
    為無罪之判決，最高法院82年臺上字第163 號判決、76年臺
    上字第4986號及30年上字第816 號判例意旨復可參照。
三、公訴意旨認被告甲○○涉有上開幫助詐欺取財、幫助恐嚇取
    財罪，無非係以被告坦承開立並交付上開帳戶之金融卡、密
    碼予他人之供述、證人即被害人辛○○、庚○○、戊○○、
    丙○○、己○○、丁○○之證述、各該被害人自動櫃員機交
    易明細單及被告上開帳戶之交易明細表等資料為其主要論據
    。訊據被告固坦承有將其所開立上開中國信託及台新銀行帳
    戶之金融卡及密碼交予他人等事實，惟堅詞否認涉有前揭幫
    助詐欺取財及幫助恐嚇取財之犯行，辯稱：伊當時係在網路
    聊天室中認識自稱為「菲兒」之女子，兩人相約援交後，即
    有另名真實姓名年籍不詳、自稱「阿麒」之成年男子在電話
    中告知需持金融卡至自動櫃員機操作以確認並非警察釣魚，
    伊依其指示操作後均交易失敗，「阿麒」改要求持他人之金
    融卡操作，伊遂向女友乙○○商借其台新銀行之金融卡操作
    ，不料竟轉出新臺幣（下同）29,979元，對方表示認識金資
    中心之襄理，只要依照指示操作即可將錢退回來，伊遂又之
    指示領出五萬元後以無摺存款方式存入對方指定帳戶內，對
    方又要求持另一張存款金額比原台新銀行帳戶多之金融卡以
    便將先前轉出之款項接受回來，伊乃又向乙○○商借另張第
    一銀行金融卡，再依對方指示匯款29,983元及領出100,000
    元後以無摺存款之方式存入對方指定帳戶，不料錢均沒有退
    回來。此時「阿麒」表示係因為伊沒有照指示操作，遂要求
    伊持上開乙○○之台新銀行、第一銀行金融卡至前述「空軍
    一號」車站寄放在櫃臺，伊為求取回女友乙○○之款項，只
    得聽從指示照辦。不料次日「阿麒」又告知因乙○○將其金
    融卡止付，故錢無法退回，伊遂再依對方指示將其本人所有
    上開中國信託及台新銀行帳戶之金融卡及密碼以相同方式寄
    放在該「空軍一號」車站櫃臺內，並依對方指示不敢有任何
    動作，亦不敢告知家人，以確保款項能退回，豈知到97年5
    月12日中午即接獲中國信託通知伊帳戶疑似遭人洗錢，伊方
    知被騙等語。
四、經查：
(一)上開中國信託及台新銀行帳戶均為被告所親自開立，並於上
    開時、地將該等帳戶之金融卡及密碼以寄放方式交予前述自
    稱「阿麒」之成年男子，後該人所屬詐騙集團即以如附表所
    示之方式詐騙及恐嚇被害人辛○○等人將各該款項分別匯入
    被告上開帳戶內，旋即遭人提領一空等事實，為被告所自承
    ，核與證人即被害人辛○○、庚○○、戊○○、丙○○、己○○、丁○○於警詢中所為之證述相符、並有各該被害人自
    動櫃員機交易明細單及被告上開帳戶之交易明細表各一份附
    卷可稽，是此部分之事實固堪認定，合先敘明。
(二)按一般人將其個人金融機構帳戶之金融卡及密碼交予他人，
    固有為貪圖利益而出於幫助詐欺或其他犯罪之犯意為之者，
    然亦不乏係因親友請託、求職、貸款受騙或其他原因者，尚
    不能僅因被告客觀上有將其上開帳戶金融卡及密碼交予他人
    之行為，即逕行認定其主觀上具有幫助他人犯詐欺取財罪、
    恐嚇取財罪之犯意甚明。經查：
  被告辯稱其於97年5 月2 日、5 月6 日依對方指示先後持其
    上開台新銀行、中國信託帳戶金融卡至自動櫃員機操作，均
    交易失敗等情，有其上開帳戶之存摺影本（參見97年度偵字
    第19132 號偵查卷第35至37頁背面）及交易明細各一份在卷
    可按，其中97年5 月2 日台新銀行帳戶確有100 元、4,323
    元二筆，同年5 月6 日中國信託帳戶確有一筆3,451 元款項
    轉出後旋遭退回沖正之紀錄，可徵被告所辯，尚非無據。且
    如附表所示各該被害人中，被害人辛○○係於97年5 月11日
    凌晨2 時許匯款，是被告上開帳戶之金融卡及密碼應至遲於
    97年5 月10日即已脫離被告持有落入詐騙集團手中。然由上
    開帳戶之存摺及交易明細亦可知，97年5 月10日該日以前，
    被告台新銀行帳戶仍有3,380 元之存款，被告中國信託帳戶
    亦有5,273 元之存款，顯見被告當時並非毫無資力，難認其
    有出售或出租上開帳戶予他人使用之動機。
  又被告向其女友乙○○商借乙○○所有台新銀行、第一銀行
    帳戶之金融卡、密碼等事實，業據證人乙○○於偵查及本院
    審理中證述甚詳。再依卷附證人乙○○上開帳戶之交易明細
    可知，確實於97年5 月8 日、9 日間有多筆提領款項之紀錄
    ，且依被告所提自動櫃員機交易明細單亦可知（參見上開偵
    查卷第39至48頁），其中多筆確係由被告本人所提領無訛。
    按證人乙○○台新銀行帳戶部分即遭提領約八萬元，第一銀
    行帳戶部分更遭提領達二十餘萬元，亦即被告自證人乙○○
    處即已領走達三十餘萬元，縱使出售或出租帳戶衡情亦不可
    能獲利達三十萬元，亦可徵被告當非基於牟取不正利益之動
    機而交付上開金融卡及密碼。而被告與該名自稱「阿麒」之
    男子復素不相識，實亦無受其請託而交付金融卡、密碼幫忙
    之可能，是由此可知，被告交付金融卡及密碼之原因，極可
    能係如其上開所辯之事實經過。
  再者，被告稱對方係持00-00000000 等門號之Skype 網路電
    話與其聯絡，而其所持0000000000門號行動電話確實於97年
    5 月1 日起有與該門號等網路電話通訊之紀錄，有通聯紀錄
    一份附卷可稽，並有被告行動電話簡訊畫面及通話紀錄翻拍
    照片在卷可按。而該00-00000000 門號網路電話，確實於96
    、97年間遭人使用作為詐騙電話，其中更不乏係以援交需確
    認身分方式騙取鍾百恩、丁苡傑、黃明偉等人金融存款帳戶
    之金融卡、密碼此一犯罪類型，鍾百恩等人嗣均經檢察官偵
    查後認犯罪嫌疑不足而為不起訴處分乙節，有臺灣臺北地方
    法院檢察署檢察官97年度偵字第15269 號、臺灣士林地方法
    院檢察署檢察官97年度偵字第2968號、臺灣彰化地方法院檢
    察署檢察官97年度偵字第5454號不起訴處分書各一份在卷可
    參，此均顯見該門號當係詐騙集團所使用，除直接用以詐騙
    被害人匯款外，更同時以援交需確認身分之模式，騙取他人
    之金融卡及密碼甚明。
(三)是由上情可知，被告本身即有一定資力，更已可從其女友處
    取得三十餘萬元之款項，實無出售或出租金融卡、密碼予他
    人之動機。且其所述遭詐騙之經過，復有前述各該款項之提
    領紀錄、通聯紀錄及簡訊內容翻拍照片，暨各該不起訴處分
    書為據，足認被告前揭所辯可信度甚高，並非無據。
五、綜上所述，本件被告雖有將上開帳戶之金融卡及密碼等物交
    予前述自稱「阿麒」成年男子之行為，然依前所述，實不能
    排除被告亦係遭詐欺集團以援交需確認身分及可協助退回款
    項等方式詐騙其金融卡及密碼之可能性，是本院對被告是否
    係基於幫助詐欺取財、恐嚇取財之犯意而交付其金融卡及密
    碼乙節，認猶有合理之懷疑，尚未達有罪之確信，即難遽為
    對被告不利之認定。此外，復又查無其他積極確切之證據足
    以證明被告確有公訴意旨所述之幫助詐欺取財及幫助恐嚇取
    財犯行，揆諸前揭法條及判例意旨，其犯罪尚屬不能證明，
    依法自應諭知無罪之判決。
據上論斷，應依刑事訴訟法第301 條第1 項，判決如主文。
本案經檢察官吳宗光到庭執行職務。
中    華    民    國    98    年    5     月    12    日
                  刑事第十三庭  審判長法  官 李幼妃
                                      法  官 鄭燕璘
                                      法  官 張紹省
上列正本證明與原本無異。
如不服本判決，應於判決送達後十日內敘明上訴理由，向本院提
出上訴狀 (應附繕本) ，上訴於臺灣高等法院。
                                      書記官 周雅玲
中    華    民    國    98    年    5     月    12    日
附表：（單位：新臺幣元）
┌──┬───┬─────┬────────┬─────────┬────┐
│編號│被害人│詐騙時間  │詐騙、恐嚇手法  │匯入帳號          │匯入金額│
├──┼───┼─────┼────────┼─────────┼────┤
│  1 │辛○○│97年5月11 │向辛○○佯稱其弟│甲○○之中國信託丹│17,000元│
│    │      │日2時分許 │欠錢，要其匯款返│陽分行000-00000000│        │
│    │      │          │還              │0720號帳戶        │        │
├──┼───┼─────┼────────┼─────────┼────┤
│  2 │庚○○│97年5月11 │向庚○○佯稱欲援│甲○○之中國信託丹│36,000元│
│    │      │日4時許   │交，需先前往自動│陽分行000-00000000│        │
│    │      │          │櫃員機確認其身份│0720號帳戶        │        │
│    │      │          │以免遭警察查緝  │                  │        │
├──┼───┼─────┼────────┼─────────┼────┤
│  3 │戊○○│97年5月11 │向戊○○佯稱欲援│甲○○之台新銀行南│87,000元│
│    │      │日18時許  │交，需先前往自動│新莊分行000-000000│        │
│    │      │          │櫃員機確認其身份│00000000號帳戶    │        │
│    │      │          │以免遭警察查緝  │                  │        │
├──┼───┼─────┼────────┼─────────┼────┤
│  4 │丙○○│97年5月12 │向丙○○佯稱網路│甲○○之台新銀行南│11,483元│
│    │      │日5時7分許│購物，轉帳扣款錯│新莊分行000-000000│        │
│    │      │          │誤，要其前往自動│00000000號帳戶    │        │
│    │      │          │櫃員機做確認的動│                  │        │
│    │      │          │作              │                  │        │
├──┼───┼─────┼────────┼─────────┼────┤
│  5 │己○○│97年5月11 │佯稱知道己○○住│甲○○之中國信託丹│17,000元│
│    │      │日3時3分許│址及姓名，要其匯│陽分行000-00000000│        │
│    │      │          │款，如果不匯款，│0720號帳戶        │        │
│    │      │          │要對其家人不利等│                  │        │
│    │      │          │詞恐嚇己○○。  │                  │        │
├──┼───┼─────┼────────┼─────────┼────┤
│  6 │丁○○│97年5月12 │佯稱知道丁○○家│甲○○之台新銀行南│30,000元│
│    │      │日3時許   │中有什麼人，住哪│新莊分行000-000000│        │
│    │      │          │邊，要其配合，不│00000000號帳戶    │        │
│    │      │          │然對其不利等言詞│                  │        │
│    │      │          │恐嚇害人        │                  │        │
└──┴───┴─────┴────────┴─────────┴────┘


司法院資訊處製作；財團法人民間司法改革基金會備份。
